【裁判字號】    88,易,1520
【裁判日期】    890623
【裁判案由】    竊佔等
【裁判全文】
臺灣桃園地方法院刑事判決                        八十八年度易字第一五二號
    公  訴  人  臺灣桃園地方法院檢察署檢察官
    被      告  辛○○
右列被告因妨害自由等案件，經檢察官提起公訴（八十八年度偵字第六八七０號），
本院判決如左：
    主      文
辛○○無罪。
    理      由
一、公訴意旨略以：被告辛○○獲悉被害人丙○○積欠己○○新臺幣 (下同)三千餘
    萬元未償還，且藏匿不知去向，遂與年籍不詳之「陳光斌」、「李憲良 (樑)」
    及「阿坤」基於共同犯意之聯絡，於八十四年五月十二日十四時許，由「阿坤」
    駕駛向案外人陳莊鑾借得之車牌ＬＨ─三一五八號自用小客車，搭載辛○○、「
    李憲良 (樑)」及「陳光斌」前往桃園縣平鎮市○○街一四之二號丙○○之弟乙○○之代書事務所，「李憲良 (樑)」拿出標題為「討價公司討債不成以暴力手
    段對付債務人．．．」等內容之影印報紙交與乙○○，逼迫乙○○帶同找尋丙○○，並強押乙○○上車，乙○○不從，即以不上車就開槍相要挾，乙○○畏懼而
    掙扎，嗣因有人報警，李憲良 (樑)等方放開乙○○而驅車離開，惟乙○○仍害
    怕被押，致生危害於乙○○生命身體之安全。因認被告辛○○共同涉有刑法第三
    百零五條之恐嚇危害安全罪嫌云云。
二、按犯罪事實應依證據認定之，無證據不得推定其犯罪事實，刑事訴訟法第一百五
    十四條定有明文。又被害人之指訴，係以使被告受刑事訴追為目的，是其陳述是
    否與事實相符，仍應調查其他證據以資審認。
三、本件公訴人認被告辛○○有上開恐嚇危害安全之犯行，無非係以被害人乙○○之
    指訴，及證人陳莊鑾之證述為其論據。惟訊之被告辛○○堅決否認有何恐嚇危害
    安全犯行，辯稱：己○○將債權轉讓予年籍不詳之「李憲良 (樑)」，當天伊僅
    與「李憲良 (樑)」、陳光斌、「阿坤」去找乙○○欲知道丙○○在何處，以便
    向丙○○討債，並未恐嚇被害人安全，且當時伊等係坐在樓下便利商店門前椅子
    上談，不久警察就來了，並未有何不法等語。經查（一）證人陳莊鑾雖於警訊及
    偵查中一再證稱：俞中興與綽號「阿坤」及另一位其不認識之男子前來借車，由
    「阿坤」開車一起離去等情，惟據陳莊鑾於八十四年六月四日在警訊中證稱：「
    我於八十四年五月十二日在我家 (指中壢市○○○街三號二樓)將該部自用小客
    車借給他（俞中興）使用，經我屢次向他（俞中興）要車，他（俞中興）才於八
    十四年五月二十日將車開到我公司前 (中壢市○○路○段九三號)還我。」等語
    （偵查卷五第一二九頁），其後於八十六年二月十三日在偵查中則證稱：俞中興
    於八十四年五月十二日在中壢市○○路○段九十三號金城商行 (陳莊鑾警訊中所
    指之公司)向其借車，當時其先生陳運金也在場，他手受傷在休息，有一段時間
    沒有開車等語（偵查卷三第一０七至一０九頁），對於借車之地點，前後證詞不
    一。又其證詞縱然屬實，亦僅係證明借車號ＬＨ─三一五八號自用小客車予「阿
    坤」使用，顯難以陳莊鑾之證詞，證明被告共犯恐嚇安全犯行。（二）被害人乙○○固於事隔一年多之八十五年十一月二日警訊中述稱：「八十四年五月十二日
    下午十七、十八時許，俞中興駕駛坐在ＬＨ─三一五八號本田自小客車率手下陳
    光斌、辛○○暨綽號「小樑」男子共四人至我居住處．．，由陳光斌、辛○○暨
    綽號「小樑」三人至樓上敲門說有事情和我談談，叫我下樓去，我當時看到他們
    來勢很兇，害怕我家人安危，就跟他們下樓。下樓至馬路看見俞中興坐在ＬＨ─
    三一五八號自用小客車駕駛座，綽號「阿樑」男子此時拿一張報紙展示在我面前
    ，我看見大標題是討債公司討債用槍打死人，並稱：你姊姊丙○○欠己○○財物
    ，今天是己○○委託他們來處理債務。我說我並沒有欠你們錢，陳光斌等人叫我
    帶他們去找我姊姊丙○○，我不上車，他們三人（指陳光斌、辛○○暨綽號「阿
    樑」）就把我硬推上車，我掙扎，綽號「小樑」揚言我不上車，就要開槍打我，
    此時有人打電話報警，我才沒有被押上車。」等語（偵查卷一），惟於八十六年
    二月十一日偵查中則稱：其不認識俞中興，開車之人，其沒有注意看，不能確定
    是何人等語（偵查卷三第九十二頁）。又其在本院審理中到庭述稱：因二樓是代
    書事務所，他們要去找伊姊姊，要伊跟他們一起去找，伊說不知道丙○○在那裡
    ，所以才坐在便利商店前之椅子上談，後來警察就來了等語（八十九年五月五日
    訊問筆錄），被害人乙○○前後歧異之指述，顯有瑕疵，何況證人即當時前去處
    理之巡佐崔盛復於本院審理中結證稱：當日接獲報案說有人去討債，我們到現場
    時，他們在樓下，準備要離開，附近有便利商店，當時便利商店尚有其他人，只
    見「李憲樑」拿一只皮包，裡面放一些文件，「李憲樑」拿出一些文件態度很不
    好的說：是正當討債，並未犯法，後來我們將他們帶回派出所，因被害人並未提
    告訴，且並未發現有恐嚇之不法行為，所以沒有製作筆錄，後來因丙○○家遭開
    槍，所以我們才去找告訴人做筆錄等語（本院八十九年四月十七日訊問筆錄）。
    故甚難僅憑被害人乙○○其瑕疵之指訴，遽認被告有共同恐嚇安全之犯行。（三
    ）被告辛○○固於八十五年十一月一日另案為警拘提之警訊中曾供承：我和陳光
    斌、綽號阿樑共三人要乙○○上車帶我們去找丙○○，乙○○不肯，拉扯之間，
    綽號「阿樑」稱再不上車就開槍打等語（偵查卷一），惟被告堅持否認警訊之供
    詞，辯稱是警察自己寫，伊並未如此說等語，其供述前後不一，且已事隔一年五
    個多月，及並無綽號「阿樑」之年籍資料以供本院查考，其供詞是否真實，存有
    可疑，何況被告之警訊自白在無其他事證之配合下，不得作為其論罪之依據，故
    亦難僅憑被告有瑕疵之供述，遽認被告有共同恐嚇安全之犯行。綜上所述，被告
    所辯尚非虛妄不可採信。此外，別查無其他積極證據足認被告確有有何恐嚇安全
    犯行，揆諸首揭說明，既不能證明被告犯罪，即應為無罪之諭知，以昭平允。
四、被告丁○○、甲○○、壬○○、戊○○、癸○○、庚○○等人部分另行審理。
據上論斷，應依刑事訴訟法第三百零一條第一項，判決如主文。
本案經檢察官魏雯祈到庭執行職務
中      華      民      國    八十九    年      六      月    二十三    日
                                      臺灣桃園地方法院刑事第二庭
                                          法  官  曾  正  耀
右正本證明與原本無異。
如不服本判決，應於判決送達後十日內向本院提出上訴狀( 應附繕本 )，上訴於
臺灣高等法院。
                                          書記官  蘇     萱
中      華      民      國      八十九    年      六      月   二十三   日


司法院資訊處製作；財團法人民間司法改革基金會備份。
